【裁判字號】    94,訴,101
【裁判日期】    950912
【裁判案由】    公共危險
【裁判全文】
臺灣臺東地方法院刑事判決               94年度訴字第101號
公  訴  人  臺灣臺東地方法院檢察署檢察官
被      告  戊○○
輔  佐  人
即被告之妹  丙○○
指定辯護人  本院公設辯護人  甲○○
上列被告因公共危險案件，經檢察官提起公訴（九十三年度偵字
第二四五六號），本院判決如下：
    主  文
戊○○無罪。
    理  由
一、公訴意旨略以：戊○○與丁○○（本院通緝中）二人係男女
    同居關係，原共同居住位於臺東縣卑南鄉○○村○○路四三
    六巷八八之一號乙○○所有之鐵皮木造房屋內，丁○○受僱
    於乙○○，於民國九十二年十一月間，乙○○以丁○○工作
    態度不佳及生活習性不良等原因解雇丁○○，且不願讓丁○○及戊○○繼續居住於上開房屋內，使丁○○與戊○○心生
    怨恨，竟於九十二年十一月二十一日二十二時許，基於放火
    之犯意聯絡，共同騎乘向黃平常借用之機車回到上開地點，
    一起進入上開房屋內，由丁○○以打火機引燃房屋內之沙發
    後，二人逃離火場，燒燬上開房屋及屋內所有物品，使上開
    房屋完全喪失效用，嗣為警循線查獲上情，因認戊○○及丁○○二人係共犯刑法第一百七十四條第一項之放火燒燬現未
    有人所在之他人所有建築物罪嫌。
二、按犯罪事實應依證據認定之，無證據不得認定犯罪事實。又
    不能證明被告犯罪者，應諭知無罪之判決，刑事訴訟法第一
    百五十四條第二項、第三百零一條第一項分別定有明文。所
    謂證據，係指足以認定被告確有犯罪行為之積極證據而言，
    該項證據自須適合於被告犯罪事實之認定，始得採為斷罪資
    料。苟積極證據不足為不利於被告事實之認定時，即應為有
    利於被告之認定，更不必有何有利之證據（參見最高法院二
    十九年上字第三一０五號、三十年上字第八一六號判例），
    又事實之認定，應憑證據，如未能發現相當證據，或證據不
    足以證明，自不能以推測或擬制之方法，以為裁判基礎（參
    照最高法院四十年臺上字第八六號判例），且為刑事訴訟法
    上證明之資料，無論其為直接證據或間接證據，均須達於通
    常一般之人均不致於有所懷疑，而得確信其為真實之程度，
    始得據為有罪之認定，若其關於被告是否犯罪之證明未能達
    此程度，而有合理性懷疑之存在，致使無從形成有罪之確信
    ，根據「罪證有疑，利於被告」之證據法則，即不得遽為不
    利於被告之認定（最高法院七十六年臺上字第四九八六號判
    例意旨參照)。
三、公訴人認被告戊○○涉犯放火燒燬現未有人所在之他人所有
    建築物罪嫌，無非以被告戊○○及丁○○於偵查中自承有於
    九十二年十一月二十一日晚上，共同騎乘向黃平常借來之機
    車，一起前往位於上開卑南鄉○○村○○路四三六巷八八之
    一號乙○○所有之鐵皮木造房屋，由丁○○以打火機引燃屋
    內沙發等語，並有臺東縣（政府）消防局九十二年十二月十
    日（九二）東消調字第０五四號火災原因調查報告書，及戊○○與乙○○通話之電話錄音帶一捲、錄音譯文一紙為其論
    據。然訊據被告戊○○否認有何共同放火燒燬前開乙○○所
    有鐵皮木造屋之犯行，辯稱伊雖與丁○○有一同騎乘機車前
    往上開房屋，惟伊原在睡覺，機車是丁○○向黃平常借來的
    ，伊不知丁○○是要去放火，且亦無參與放火引燃屋內沙發
    之行為等語。
四、經查：
    (一)九十二年十一月二十一日晚間，被告戊○○與丁○○所騎
      乘之機車，係丁○○向黃平常借用，非被告戊○○向黃平
      常所借，業據證人黃平常於警詢時及丁○○於偵訊中證述
      明確（詳臺東縣政府警察局臺東分局信警刑字第九三００
      ００三九六八號偵查卷第八頁、臺灣臺東地方法院檢察署
      九十三年度偵字第二四五六號偵查卷第四十頁），堪信為
      真實。
    (二)被告丁○○因逃匿，經依法通緝在案，有本院九十四年八
      月十八日九四年東院隆刑禮緝字第五八號通緝書，附卷可
      稽。其於偵訊時供稱：「（問：房子如何燒起來？）答：
      我用打火機點燃沙發，房子才燒起來」（詳前揭九十三年
      度偵字第二四五六號偵查卷第四十頁）；被告戊○○於警
      詢、偵訊及本院審理時，亦均稱係丁○○放火燒房屋內之
      沙發，伊沒有放火；而依前開消防局火災原因調查報告書
      結論載：「客廳擺放冰箱及沙發一帶處最先起火燃燒」（
      詳九十三年度核退字第八七三號偵查卷第十四頁），此外
      並無其他證據足資認定被告戊○○有參與實施放火行為，
      是本件前開鐵皮木造房屋係因丁○○放火引燃屋內沙發，
      致燒燬房屋及屋內物品乙節，應可確定。
    (三)被告戊○○前經高雄市立凱旋醫院檢查智力，結論係「個
      案於九十四年十一月二十八日來院所作智力測驗檢查，整
      體智力商數為四七，屬中度智能不足，粗估約相當於六至
      九歲階段的兒童智力，簡單事務或有辨識能力」，有該院
      九十五年二月二十七日高市凱醫成字第０九五０００一一
      七０號函存卷可參。被告戊○○另經本院送高雄醫學大學
      附設中和紀念醫院鑑定其精神狀況，綜合分析及結論為「
      由洪員之發展及生活史評估，以及心理衡鑑結果顯示，洪
      員屬於中度智能不足障礙，學習反應及理解力差，衝動控
      制力及解決問題能力亦不佳，整體社會功能不良，其自我
      保護能力弱。評估洪員於犯罪行為當時之精神狀態應達精
      神耗弱程度，尤其長期受男友肢體暴力，不敢違抗男友之
      命令，推論其進入他人房屋，在旁觀看男友縱火，應非其
      主動犯意下之規劃。建議須予以教導學習自我保護技巧，
      以防止受到傷害」，亦有該院九十五年八月九日高醫附秘
      字第０九五０００二六一七號函附鑑定報告書一份附卷可
      憑。被告戊○○於本院審理時供稱，丁○○借向黃平常借
      機車載伊出去時，並無說要騎到何處；到前開鐵皮木造屋
      時，亦沒有告訴伊說要放火；看到丁○○點火時，伊有叫
      其不要點，但來不及，因為丁○○曾經打過伊好幾次，所
      以當丁○○叫伊走時伊就走，在丁○○放火燒房屋之後，
      伊沒有高興，那是丁○○高興而已（詳本院九十五年三月
      二十三日審判筆錄第七至九頁），另卷附被告戊○○與乙○○電話錄音譯文表中，戊○○亦係表示伊進去（屋內）
      沒有放火，是丁○○說要燒等語（詳前揭信警刑字第九三
      ００００三九六八號偵查卷第十頁）。參諸上開高雄市立
      凱旋醫院暨高雄醫學大學附設中和紀念醫院檢查鑑定報告
      ，被告戊○○精神狀況屬中度智能不足障礙，自我保護能
      力弱，足見其於警詢、偵訊及本院審理時，所為事先不知
      丁○○欲至前揭房屋內放火，及其並無參與實施放火行為
      等之供述，內容應屬可信，堪認真實。
    綜上查證，足認被告前揭辯詞，堪可採信。本件公訴意旨所
    憑事證尚無從形成被告有罪論斷之確信，而刑事被告依法並
    無自證無罪之義務，此外，復查無其他積極事證足以證明被
    告確有放火燒燬現未有人所在之他人所有建築物罪之犯行，
    其犯罪不能證明，揆諸首揭法條、判例要旨及說明，應諭知
    被告為無罪之判決。
據上論斷，應依刑事訴訟法第三百零一條第一項，判決如主文。
本案經檢察官己○○到庭執行職務
中    華    民    國    95    年    9     月    12    日
                  刑事第三庭    審判長法  官  詹慶堂
                                      法  官  徐淑芬
                                      法  官  陳君鳳
以上正本證明與原本無異。
如不服本判決，應於判決送達後10日內向本院提出上訴狀（須附
繕本）。
「切勿逕送上級法院」
                                      書記官  張建成
中    華    民    國    95    年    9     月    18    日


司法院資訊處製作；財團法人民間司法改革基金會備份。
